# 比例合并报表

提问人：gatekirk 时间：2013-03-13 15:36:44
陈版，有个关于比例合并报表的问题想请教您。目前国内如果投资合资企业（如双方各持50%），按照中国会计准则我们能否采用比例合并法？有什么条款或指引我可以参考吗？ 个人了解到，从大概念上讲，如果投资者持有的利益在被投资企业的资产上（而并非简单的被投资企业股权上），按IFRS是可以实现比例合并的。 谢谢！

回答人：chenyiwei
如果该被投资企业属于共同控制实体，则只能采用权益法核算，不能再使用比例合并法。 如果属于共同控制资产或者共同控制经营的，则按照讲解第三章第五节介绍的方法处理。

提问人：gatekirk 时间：2013-03-13 21:30:32
回复 chenyiwei 的帖子
陈版，我后来了解到像我国没有单独的合营安排准则，而是将相关内容放在放在您说的讲解中。那如果企业按照讲解所述的处理，但准则又没有明确，一般在审计时是否需要按权益法纠正，还是可以继续保留比例合并法？

回答人：chenyiwei
对共同控制实体的比例合并法不能继续保留。这一点在解释 2 号中已有重申。

提问人：gatekirk 时间：2013-03-14 09:09:12
回复 gatekirk 的帖子
陈版，不好意思，我在上个问题中并未说清楚。其实我想澄清是否会涉及审计问题的是指如果按比例合并法核算共同控制的资产或者共同控制经营的，这类情况在审计时是否需要按权益法纠正，还是可以继续保留比例合并法？谢谢！

回答人：chenyiwei
取消比例合并法所针对的是合营企业，即共同控制实体。在现行准则下，共同控制资产／经营按照讲解第三章第五节所述方法处理，共同控制实体按权益法核算，两者不能混淆，不同的方法不能混用。

提问人：呼叫帮助 时间：2014-02-06 17:40:14
看到一篇语文章"新会计准则中合并财务报表的理论定位"提到《企业会计准则第 33 号——合并财务报表》和《企业会计准则第2O号——企业合并》的内容来看，其合并财务报表的理论定位是母公司理论和主体理论,侧重于主体理论。 (一)母公司理论在新准则中的体现 2 、合并财务报表中对子公司的资产计价基础。从计价基础来看，新准则采用了双重计价基础，对于母公司所拥有的净资产，按母公司的持股比例确认公允价值；对于少数股东拥有的净资产，仍然以历史成本列示。 这句话如何理解？ 特别是对于少数股东拥有的净资产，仍然以历史成本列示如何理解？

回答人：chenyiwei
这样表述不恰当。应该说：在购买日的报表中，母公司拥有的净资产是按照其整体公允价值（包含母公司享有的商誉份额）计量的，而少数股权是按照少数股东所享有的可辨认净资产公允价值份额计量的。此做法系母公司理论。